【裁判字號】    98,台上,4261
【裁判日期】    980730
【裁判案由】    違反毒品危害防制條例等罪
【裁判全文】
最高法院刑事判決            九十八年度台上字第四二六一號
上  訴  人  甲○○
選任辯護人  蘇文奕律師
            陳郁芬律師
            李家鳳律師
上列上訴人因違反毒品危害防制條例等罪案件，不服台灣高等法
院台南分院中華民國九十八年五月十九日第二審判決（九十七年
度上訴字第一三００號、九十八年度上訴字第一七號，起訴案號
：台灣台南地方法院檢察署九十六年度偵字第二六二八、四四七
二號，追加起訴案號：九十七年度偵字第一一六三三號），提起
上訴，本院判決如下：
    主  文
原判決關於販賣第三級毒品部分撤銷，發回台灣高等法院台南分
院。
其他上訴駁回。
    理  由
一、發回（即販賣第三級毒品部分）：
本件原判決認定上訴人甲○○（綽號「凱仔」或「阿凱」）明知
愷他命係經公告列為毒品危害防制條例所管制之第三級毒品，不
得持有及販賣，竟意圖營利，基於販賣第三級毒品牟利之犯意，
先後自綽號「紅茶」之成年男子及洪敏龍（所犯販賣第三級毒品
犯行部分業經第一審九十六年度訴字第一０九三號判決論處罪刑
確定），於不詳時間、地點，以不詳價格分別購得數量較大之毒
品愷他命後，再以夾鏈袋分裝成小包裝，並以所持000000
0000號行動電話，作為販賣第三級毒品愷他命之聯絡工具，
於原判決附表（下稱附表）一、二所示之時間、地點，販賣第三
級毒品予附表所示之人。嗣經警依法監聽而查悉上情等情。因而
維持第一審論處上訴人販賣第三級毒品十一罪之罪刑（其中二罪
各處有期徒刑五年二月、七罪各處有期徒刑五年六月、另二罪各
處有期徒刑五年三月）而駁回其在第二審之上訴。固非無見。
惟查：(一)、毒品危害防制條例第四條所規定之販賣毒品罪，雖不
以販入之後復行賣出為要件，祇要以營利為目的，將毒品販入或
賣出，有一於此，其犯罪即為完成。惟其行為態樣，可分為販入
、賣出、販入後復行賣出等三種情形。其中販入或賣出，有一於
此，其犯罪固屬完成；但在販入後復行賣出之場合，行為人意圖
營利而販入毒品後，至首次賣出，乃二個舉動之接續實行，仍祇
成立一個販賣既遂罪。本件第一審九十六年度訴字第一０九三號
判決（下稱前案判決）事實認定上訴人意圖營利，基於販賣第三
級毒品牟利之犯意，先後自綽號「紅茶」之成年男子及洪敏龍，
於不詳時間、地點，以不詳價格分別向「紅茶」及洪敏龍購得數
量較大之毒品愷他命；第一審九十七年度訴字第一四０八號判決
（下稱後案判決）事實則認定上訴人意圖營利，基於販賣第三級
毒品牟利之犯意，先後自綽號「紅茶」之成年男子及綽號「阿水
」洪敏龍，於不詳時間、地點，以不詳價格及新台幣（下同）三
萬七千元或四十萬元至五十萬元不等之價格分別向「紅茶」及洪
敏龍等人購得數量較大即約五十克左右之毒品愷他命。第一審上
揭前後二案判決後，檢察官及上訴人分別表示不服，提起第二審
上訴。原審雖予合併審判，然事實則僅認定上訴人意圖營利，基
於販賣第三級毒品牟利之犯意，先後自綽號「紅茶」之成年男子
及洪敏龍，於不詳時間、地點，以不詳價格分別向「紅茶」及洪
敏龍購得數量較大之毒品愷他命。是原判決與後案判決就上訴人
是否意圖營利而以三萬七千元或四十萬元至五十萬元不等之價格
販入愷他命之認定，顯有歧異；另第一審就同案被告洪敏龍販賣
毒品判決（見第一審九十六年度訴字第一０九三號卷第二宗第一
五二至一五三頁）僅認定洪敏龍販賣第三級毒品愷他命予上訴人
二次，各為二公克（售價一千七百元）及五公克（售價四千五百
元），合計七公克，與原判決認定上訴人向洪敏龍購得「數量較
大」之毒品愷他命，亦有不符；顯均有認定事實與卷內證據資料
不符之違失。又第一審前後二案判決各有第一次「販入」與「賣
出」之接續行為，原判決合併審判結果，則僅有一次即第一次「
販入」與「賣出」之接續行為，其事實認定亦與第一審前後二案
判決之認定有所出入，原判決且未於理由內說明其憑以認定上訴
人意圖營利，基於販賣第三級毒品牟利之犯意，先後自綽號「紅
茶」之成年男子及洪敏龍販入第三級毒品之證據及理由，自有判
決不備理由之違法。原判決此部分事實既欠明瞭，本院無從為法
律上適用當否之判斷。(二)、刑事訴訟法第一百五十六條第二項規
定：被告之自白，不得作為有罪判決之唯一證據，仍應調查其他
必要之證據，以察其是否與事實相符。其立法意旨乃在防範被告
自白之虛擬致與真實不符，故對自白在證據上之價值加以限制，
明定須藉補強證據以擔保其真實性。而所謂補強證據，係指除該
自白本身之外，其他足以證明該自白之犯罪事實確具有相當程度
真實性之證據而言，雖所補強者，非以事實之全部為必要，但亦
須因補強證據之質量，與自白之相互利用，足使犯罪事實獲得確
信者，始足當之。原判決認定上訴人意圖營利，以附表所示八百
元價格分別販賣第三級毒品愷他命於附表一、二所示之人，無非
以上訴人於檢察官訊問時供稱：伊購入愷他命之價格是一公克八
百元，賣出價格是一公克八百元或八百五十元，稍微賺一點等語
，資以認定上訴人販入之價格必較售出之價格低廉而有從中賺取
買賣差價牟利之意圖（見原判決第二十一頁第九至十行，第二十
四頁第五至六行），然檢察官之起訴書（見第一審同上卷第二頁
倒數第一行）及第一審就同案被告洪敏龍販賣毒品判決（見第一
審同上卷第二宗第一五二至一五三頁）均認定洪敏龍販賣第三級
毒品愷他命予上訴人二次，各為二公克（售價一千七百元）及五
公克（售價四千五百元），即上訴人以一公克八百五十元或八百
十元之價格向洪敏龍購買愷他命，如果無訛，上訴人再以八百元
之價格出售予附表一、二所示之人，能否謂其有營利之意圖，實
非無疑，此關乎上訴人所為究係成立轉讓毒品罪或販賣毒品罪之
認定，自有再加研求究明之必要。乃原審未詳加調查明白，率以
上訴人上開偵查中之不利陳述而為上訴人有罪之認定，自有調查
未盡之違誤。上訴意旨以此指摘原判決不當，尚非全無理由，而
第三審法院應以第二審判決所確認之事實為判決基礎，刑事訴訟
法第三百九十四條第一項前段定有明文。原判決上述之違背法令
，影響於事實之確定，本院無可據以為裁判，應認原判決關於販
賣第三級毒品愷他命部分有發回更審之原因。第一審就上訴人所
犯九次販賣第三級毒品之犯行，有二份判決分別宣告其罪之刑，
原審合併審判後未重新另定其應執行之刑，不無瑕疵，案經發回
更審，宜併注意及之。
二、駁回（即轉讓第三級毒品部分）：
按刑事訴訟法第三百七十六條所列各罪之案件，經第二審判決者
，不得上訴於第三審法院，法有明文。本件上訴人經檢察官起訴
其轉讓第三級毒品愷他命部分，原審維持第一審適用毒品危害防
制條例第八條第三項規定論處罪刑之判決，駁回上訴人對此部分
之第二審上訴，該罪核屬刑事訴訟法第三百七十六條第一款所定
不得上訴於第三審法院之案件，既經第二審判決，即不得上訴於
第三審。乃上訴人就此部分竟復一併提起上訴，顯為法所不許，
應予駁回。
據上論結，應依刑事訴訟法第三百九十七條、第四百零一條、第
三百九十五條前段，判決如主文。
中    華    民    國  九十八  年    七    月   三十   日
                      最高法院刑事第四庭
                          審判長法官  張  淳  淙
                                法官  劉  介  民
                                法官  蔡  彩  貞
                                法官  林  俊  益
                                法官  陳  國  文
      本件正本證明與原本無異
                                      書  記  官
中    華    民    國  九十八  年    八    月    三    日
                                                      V


司法院資訊處製作；財團法人民間司法改革基金會備份。
